【裁判字號】    96,訴,423
【裁判日期】    970130
【裁判案由】    台灣地區與大陸地區人民關係條例等
【裁判全文】
臺灣新竹地方法院刑事判決               96年度訴字第423號
公  訴  人  臺灣新竹地方法院檢察署檢察官
被      告  壬○○
                    0之1號4.
            戊○○
                    號
            辛○○
                    0之1號4.
            庚○○
上 列被 告
共      同
選任辯護人          陳鄭權律師
被      告  甲○○  女  45歲.
                    身分證統一.
                    住浙江省舟.
                    居桃園縣八.
                    9弄6之2.
選任辯護人  謝孟儒律師
上列被告因台灣地區與大陸地區人民關係條例等案件，經檢察官
提起公訴（95年度偵字第6443號），本院判決如下：
    主  文
壬○○共同連續違反不得使大陸地區人民非法進入臺灣地區之規
定，處有期徒刑壹年陸月，減為有期徒刑玖月。
辛○○共同連續違反不得使大陸地區人民非法進入臺灣地區之規
定，處有期徒刑壹年陸月，減為有期徒刑玖月。
戊○○共同連續違反不得使大陸地區人民非法進入臺灣地區之規
定，處有期徒刑壹年，減為有期徒刑陸月，如易科罰金，以銀元
佰元即新臺幣玖佰元折算壹日。緩刑貳年。
庚○○共同連續行使明知為不實之事項，而使公務員登載於職務
上所掌之公文書，足以生損害於公眾，處有期徒刑拾月，減為有
期徒刑伍月，如易科罰金，以銀元佰元即新臺幣玖佰元折算壹
日。緩刑貳年。
甲○○共同連續行使明知為不實之事項，而使公務員登載於職務
上所掌之公文書，足以生損害於公眾，處有期徒刑拾月，減為有
期徒刑伍月，如易科罰金，以銀元佰元即新臺幣玖佰元折算壹
日。緩刑貳年。
    犯罪事實
一、壬○○、戊○○、子○○、丑○○（子○○、丑○○2人均
    經台灣新竹地方法院檢察署檢察官另為緩起訴處分）與大陸
    地區人民辛○○欲藉使大陸地區人民阮胡龍（業已出境另由
    臺灣新竹地方法院檢察署檢察官通緝中，為庚○○之前夫）
    、甲○○、庚○○（為阮胡龍在大陸之前妻）等3人非法進
    入臺灣地區，竟基於使大陸地區人民非法進入臺灣地區之犯
    意聯絡，並與阮胡龍、甲○○、庚○○共同基於行使使公務
    員登載不實事項於職務所掌公文書之概括犯意聯絡，先由壬○○承諾戊○○、子○○、丑○○每人新臺幣（下同）各5
    萬元、8萬元、5萬元之報酬，及赴大陸來回機票、住宿免費
    之代價，前往中國大陸充當假結婚之人頭。戊○○、子○○
    、丑○○、辛○○先於民國91年7月6日出境前往大陸浙江省
    ，壬○○則隨後於同年月13日出境前往該地與上開人員會合
    ，嗣同年月15日，戊○○、子○○、丑○○分別與由辛○○
    安排之庚○○、阮胡龍、甲○○見面後，進而辦理「假結婚
    」、「真入境」相關手續：
（一）戊○○於91年7月15日在大陸地區浙江省舟山市與庚○○
      辦理假結婚登記申請，戊○○隨即於91年7月16日返回臺
      灣地區，俟取得浙江省舟山市公證處於91年7月15日製作
      之「結婚公證書」後，由壬○○持上開「結婚公證書」向
      財團法人海峽交流基金會（下稱海基會）申請文書驗證獲
      准，再由戊○○於91年8月8日持上開「結婚公證書」及海
      基會出具之驗證「證明」等文件，至苗栗縣頭份鎮戶政事
      務所，申請辦理與庚○○結婚之戶籍登記及戊○○國民身
      分證配偶欄之變更登記，致使該戶政事務所不知情之成年
      承辦公務人員，將此不實之結婚事項，登載於職務上所掌
      之公文書（即包括戶籍謄本之電腦檔案、戶籍登記簿、戶
      口名簿及戊○○之國民身分證上記載其配偶為大陸地區女
      子庚○○等），並據以核發配偶欄為庚○○之不實登記之
      戊○○國民身分證及戶籍謄本，足以生損害於苗栗縣竹南
      鎮戶政事務所對於戶政資料管理之正確性。戊○○取得上
      開國民身分證、戶籍謄本等資料後，再由戊○○於91年8
      月8日、92年2月22日持前開不實之國民身分證及戶籍資料
      前往苗栗縣警察局竹南分局大同派出所（下稱大同派出所
      ）、苗栗縣警察局頭份分局頭份派出所（下稱頭份派出所
      ）而行使上開不實文書，並填具內容不實之「大陸地區人
      民進入臺灣地區保證書」各一紙，向轄區警方提出申請，
      使具有實質審查權限之成年承辦警員核具證明，分別將「
      一、經查保證人戊○○確實設籍並居住本轄，有能力履行
      保證責任；二、經詢保證人戊○○：渠與被保人庚○○係
      夫妻關係，願意負起保證人責任」之事項登載於91年8月8
      日、92年2月22日「大陸地區人民進入臺灣地區保證書」
      之簽註意見欄上後，戊○○又委託壬○○及不知情之吉祥
      旅行社分別於91年8月9日、92年3月28日，持上開「大陸
      地區人民進入台灣地區保證書」及內容不實「國民身分證
      」、「戶籍謄本」等資料，至內政部警政署入出境管理局
      （下稱境管局，現已改制為內政部入出國及移民署），填
      具「大陸地區人民進入臺灣地區旅行證申請書」，以申請
      配偶來臺探親為由，申請大陸地區女子庚○○入境，而行
      使上開不實文書，經境管局大陸組承辦公務員為實質審查
      後，於中華民國臺灣地區旅行證上境管局大陸組具有實質
      審查權限之承辦員於中華民國臺灣地區旅行證上登載「探
      親」事由之不實事項，發給大陸地區女子庚○○之入境許
      可證。俟庚○○取得「中華民國臺灣地區旅行證」後，即
      各於91年10月5日、92年4月2日以配偶探親名義持前開中
      華民國臺灣地區旅行證等資料，非法進入臺灣地區。
（二）子○○於91年7 月15日在大陸地區浙江省舟山市與阮胡龍
      辦理假結婚登記申請，子○○隨即於91年7 月16日返回臺
      灣地區，俟取得浙江省舟山市公證處於91年7月15日製作
      之「結婚公證書」後，由壬○○持上開「結婚公證書」向
      海基會申請文書驗證獲准，再由子○○於91年8月7日持上
      開「結婚公證書」及海基會出具之驗證「證明」等文件，
      至新竹市香山戶政事務所，申請辦理與阮胡龍結婚之戶籍
      登記及子○○國民身分證配偶欄之變更登記，致使該戶政
      事務所不知情之成年承辦公務人員，將此不實之結婚事項
      ，登載於職務上所掌之公文書（即包括戶籍謄本之電腦檔
      案、戶籍登記簿、戶口名簿及子○○之國民身分證上記載
      其配偶為大陸地區男子阮胡龍等），並據以核發配偶欄為
      阮胡龍之不實登記之子○○國民身分證及戶籍謄本，足以
      生損害於新竹市香山戶政事務所對於戶政資料管理之正確
      性。子○○取得上開國民身分證、戶籍謄本等資料後，再
      由子○○於91年8月11日、92年7月30日、93年7月27日持
      前開不實之國民身分證及戶籍資料前往新竹市警察局第三
      分局朝山派出所（下稱朝山派出所）、新竹市警察局第一
      分局湳雅派出所（下稱湳雅派出所）而行使上開不實文書
      ，並填具內容不實之「大陸地區人民進入臺灣地區保證書
      」各一紙，向轄區警方提出申請，使具有實質審查權限之
      成年承辦警員核具證明，分別將「一、經查保證人子○○
      確實設籍並居住本轄，有能力履行保證責任；二、經詢保
      證人子○○：渠與被保人阮胡龍係夫妻關係，願意負起保
      證人責任」之事項登載於91年8月11日、92年7月30日、93
      年7月27日「大陸地區人民進入臺灣地區保證書」之簽註
      意見欄上後，子○○又委託壬○○及不知情之吉信旅行社
      職員韓秀青分別於91年8月14日、92年7月31日持上開內容
      不實之「大陸地區人民進入台灣地區保證書」、「國民身
      分證」、「戶籍謄本」等資料，至境管局，填具「大陸地
      區人民進入臺灣地區旅行證申請書」，以申請配偶來臺探
      親為由，申請大陸地區男子阮胡龍入境，而行使上開不實
      文書，經境管局大陸組承辦公務員為實質審查後，於中華
      民國臺灣地區旅行證上登載「探親」事由之不實事項，發
      給大陸地區男子阮胡龍之入境許可證。俟阮胡龍取得「中
      華民國臺灣地區旅行證」，即各於91年10月5日、92年9月
      6日之不詳時間以配偶探親名義持前開中華民國臺灣地區
      旅行證等資料，非法進入臺灣地區。另阮胡龍復委託不知
      情之金品旅行社股份有限公司職員董麟生於93年8月4日持
      上開內容不實之「大陸地區人民進入台灣地區保證書」、
      「國民身分證」、「戶籍謄本」、未受刑事處分公證書、
      臺北市立和平醫院健康證明應檢查項目（乙表）等資料，
      向境管局行使之並申請在臺居留，另經境管局大陸組承辦
      公務員為實質審查後，於93年8月16日核發在臺居留證。
（三）丑○○於91年7月15日在大陸地區浙江省舟山市與甲○○
      辦理假結婚登記申請，丑○○隨即於91年7月16日返回臺
      灣地區，俟取得浙江省舟山市公證處於91年7月15日製作
      之「結婚公證書」後，復由壬○○持上開「結婚公證書」
      向海基會申請文書驗證獲准，再由丑○○於91年8月14日
      持上開「結婚公證書」及海基會出具之驗證「證明」等文
      件，至苗栗縣頭份鎮戶政事務所，申請辦理與甲○○結婚
      之戶籍登記及丑○○國民身分證配偶欄之變更登記，致使
      該戶政事務所不知情之成年承辦公務人員，將此不實之結
      婚事項，登載於職務上所掌之公文書（即包括戶籍謄本之
      電腦檔案、戶籍登記簿、戶口名簿及丑○○之國民身分證
      上記載其配偶為大陸地區女子甲○○等），並據以核發配
      偶欄為甲○○之不實登記之丑○○國民身分證及戶籍謄本
      ，足以生損害於苗栗縣頭份鎮戶政事務所對於戶政資料管
      理之正確性。丑○○取得上開國民身分證、戶籍謄本等資
      料後，再由丑○○於91年8月18日、92年3月13日、92年12
      月21日持前開不實之國民身分證及戶籍資料前往頭份派出
      所而行使上開不實文書，並填具內容不實之「大陸地區人
      民進入臺灣地區保證書」各一紙，向轄區警方提出申請，
      使具有實質審查權限之成年承辦警員核具證明，分別將「
      一、經查保證人丑○○確實設籍並居住本轄，有能力履行
      保證責任；二、經詢保證人丑○○：渠與被保人甲○○係
      夫妻關係，願意負起保證人責任」之事項載於91年8月18
      日、92年3月13日、92年12月21日「大陸地區人民進入臺
      灣地區保證書」之簽註意見欄上後，丑○○又委託壬○○
      及不知情之吉祥旅行社職員陳貴華分別於91年8月19日、
      92年3月28日，持上開內容不實之「大陸地區人民進入台
      灣地區保證書」、「國民身分證」、「戶籍謄本」等資料
      ，至境管局，填具「大陸地區人民進入臺灣地區旅行證申
      請書」，以申請配偶來臺探親為由，申請大陸地區女子甲○○入境，而行使上開不實文書，致境管局大陸組不知情
      之成年承辦公務員不知有偽，而於職務上所掌之公文書即
      中華民國臺灣地區旅行證上登載「探親」事由之不實事項
      ，發給大陸地區女子甲○○之入境許可證。俟甲○○取得
      「中華民國臺灣地區旅行證」後，即各於91年10月5日、
      92年4月2日、93年2月13日以配偶探親名義持前開登載不
      實之中華民國臺灣地區旅行證等資料持向不知情之桃園中
      正國際機場成年驗關人員行使，而利用不知情之公務員所
      核發形式合法之不實文書，掩飾實質非法之方式，非法進
      入臺灣地區。
（四）嗣經子○○於95年10月2日，前往新竹市警察局第三分局
      自首後循線查悉上情。
二、案經新竹市警察局第三分局報告臺灣新竹地方法院檢察署檢
    察官偵查起訴。
    理    由
壹、程序事項：
一、司法院大法官釋字第582號解釋文及理由書中意旨略謂：「
    被告詰問證人之權利既係訴訟上之防禦權，又屬憲法正當法
    律程序所保障之權利。此等憲法上權利之制度性保障，有助
    於公平審判（本院釋字第442號、第482號、 第512號解釋參
    照）及發見真實之實現，以達成刑事訴訟之目的。為確保被
    告對證人之詰問權，證人（含其他具證人適格之人）於審判
    中，應依人證之法定程序，到場具結陳述，並接受被告之詰
    問，其陳述始得作為認定被告犯罪事實之判斷依據。至於被
    告以外之人（含證人、共同被告等）於審判外之陳述，依法
    律特別規定得作為證據者（刑事訴訟法第159條第1項參照）
    ，除客觀上不能受詰問者外，於審判中，仍應依法踐行詰問
    程序。刑事訴訟為發見真實，並保障人權，除法律另有規定
    者外，不問何人，於他人之案件，有為證人之義務。刑事審
    判上之共同被告，係為訴訟經濟等原因，由檢察官或自訴人
    合併或追加起訴，或由法院合併審判所形成，其間各別被告
    及犯罪事實仍獨立存在，故共同被告對其他共同被告之案件
    而言，為被告以外之第三人，本質上屬於證人，其於該案件
    審判中或審判外之陳述，是否得作為其他共同被告之不利證
    據，自應適用上開法則，不能因案件合併之關係而影響其他
    共同被告原享有之上開憲法上權利。 至於17年7月28日公布
    之刑事訴訟法第106條第3款、24年1月1日及34年12月16日修
    正公布之同法第173條第1項第3款、56年1月28日修正公布之
    同法第186條第3款雖均規定：『證人與本案有共犯關係或嫌
    疑者，不得令其具結』，考其立法目的，無非在於避免與被
    告本人有共犯關係或嫌疑之證人，為被告本人案件作證時，
    因具結陳述而自陷於罪或涉入偽證罪；惟以未經具結之他人
    陳述逕採為被告之不利證據，不僅有害於真實發現，更有害
    於被告詰問證人之權利的有效行使，故已於92年2月6日刪除
    ；但於刪除前，法院為發現案件之真實，保障被告對證人之
    詰問權，仍應依人證之法定程序，對該共犯證人加以調查。
    又共同被告就其自己之案件，因仍具被告身分，而享有一般
    被告應有之憲法權利，如自由陳述權等。當被告與共同被告
    行使權利而有衝突時，應儘可能求其兩全，不得為保護一方
    之權利，而恣意犧牲或侵害他方之權利。被告於其本人案件
    之審判，固享有對具證人適格之共同被告詰問之權利，然此
    權利並不影響共同被告自由陳述權之行使，如該共同被告恐
    因陳述致自己受刑事追訴或處罰者，自有權拒絕陳述。刑事
    訴訟法賦予證人（含具證人適格之共同被告）恐因陳述受追
    訴或處罰之拒絕證言權（ 17年7月28日公布之刑事訴訟法第
    100條、24年1月1日修正公布同法第16 8條、56年1月28日修
    正公布同法第181條參照），乃有效兼顧被告與證人（ 含具
    證人適格之共同被告）權利之制度設計。再刑事訴訟法雖規
    定被告有數人時，得命其對質，被告亦得請求對質（ 17年7
    月28日公布之刑事訴訟法第61條、 24年1月1日及56年1月28
    日修正公布同法第97條參照）；惟此種對質，僅係由數共同
    被告就同一或相關連事項之陳述有不同或矛盾時，使其等同
    時在場，分別輪流對疑點加以訊問或互相質問解答釋疑，既
    毋庸具結擔保所述確實，實效自不如詰問，無從取代詰問權
    之功能。如僅因共同被告已與其他共同被告互為對質，即將
    其陳述採為其他共同被告之不利證據，非但混淆詰問權與對
    質權之本質差異，更將有害於被告訴訟上之充分防禦權及法
    院發見真實之實現。」是依本號解釋意旨可知，為確保被告
    對證人之詰問權，證人（含其他具證人適格之人）於審判中
    ，應依人證之法定程序，到場具結陳述，並接受被告之詰問
    ，其陳述始得作為認定被告犯罪事實之判斷依據，尤其以共
    同被告不利於其他共同被告之陳述，於法院審理中，更應令
    其居於證人之地位而為陳述，方符合本號解釋之意旨。然觀
    之本號解釋理由書意旨，對於被告以外之人（含證人、共同
    被告等），於審判外之陳述， 並不排除刑事訴訟法第159條
    之1至之4中傳聞法則例外之情形，是如共同被告於警詢或偵
    查中之陳述，雖未能居於證人之地位而為陳述，然於法院審
    理中，如已賦予其他共同被告對於該共同被告之詰問對質權
    ，如認該共同被告於警詢或偵查中之陳述，顯與其於法院審
    理中居於證人地位而經公訴人、其他共同被告及辯護人所為
    之交互詰問之陳述有所不符時，於可認該共同被告於警詢或
    偵查中所為之陳述，顯具有較為可信之特別情況時，且為證
    明犯罪事實存否所必要者，亦符合傳聞法則例外之情形，仍
    應認該共同被告於警詢或偵查中所為之陳述，具有證據能力
    ，而可由法院依經驗法則及論理法則來採為認定犯罪事實存
    否之依據。所謂「具有較可信之特別情況」，係指其陳述係
    在特別可信為真實之情況下所為者而言。例如被告以外之人
    出於自然之發言、臨終前之陳述，或違反自己利益之陳述等
    特別情形均屬之。蓋被告以外之人在類此特別情況下所為之
    陳述，就通常而言，虛偽可能性偏低，可信程度較高，若該
    項陳述為證明犯罪事實存否所必要，自得構成傳聞法則之例
    外，承認具有證據能力。準此，本件被告戊○○於本院審理
    程序時，已據上開被告壬○○、辛○○、庚○○、甲○○之
    選任辯護人之聲請，以被告戊○○居於證人地位接受交互詰
    問，實已賦予上開被告壬○○等人對於被告戊○○之詰問對
    質權，本件被告戊○○於警詢坦承：因被告壬○○承諾支付
    5萬元之代價，要他擔任人頭丈夫，前往大陸地區與大陸女
    子辦理結婚登記後，由他配合辦理臺灣地區戶籍資料之登記
    ，以協助大陸女子來臺工作之犯行，嗣於偵查中，再經被告
    戊○○坦承假結婚之犯行屬實（見95年度偵字第6443號偵查
    卷第224、225頁），衡之，被告戊○○並不爭執在警詢、偵
    查中係基於自由意志下陳述，被告戊○○於警詢、偵查中所
    為之陳述係違反自己利益，堪認被告戊○○於警詢、偵查中
    之陳述顯具有較可信之特別情況，並為證明本件被告壬○○
    、辛○○、庚○○、甲○○犯罪事實存否所必要，自得為證
    據。
二、次按被告以外之人於審判外向法官所為之陳述，得為證據，
    刑事訴訟法第159條之1第1項定有明文，此被告以外之人如
    在本案審判中已經到庭，經交互詰問後，事實審法院認其先
    前向法官所為之陳述為可採，則屬證據取捨問題，與司法院
    釋字第582號解釋意旨無違；又被告以外之人於審判外之言
    詞或書面陳述，除法律有規定者外，不得作為證據，刑事訴
    訟法第159條第1項定有明文。而所謂法律有規定者，包括同
    法第159條之1第2項規定「被告以外之人於偵查中向檢察官
    所為之陳述，除顯有不可信之情況者外，得為證據。」之例
    外情形。至於司法院大法官會議釋字第582號解釋，係在說
    明無論一般證人或共同被告，於審判中，均應依人證之法定
    調查程序，到場具結陳述，並接受被告之詰問，其陳述始得
    作為認定被告犯罪事實之依據之旨，與上開傳聞法則之相關
    規定無涉。最高法院刑事判決95年度臺上字第422號、95年
    度臺上字第376號採相同見解。本件證人子○○、丑○○於
    本院審理時已依證人地位傳喚，依法命彼具結陳述後，並予
    被告壬○○等人詰問之機會，並再提示證人子○○、丑○○
    之上開證述筆錄及要旨，由被告壬○○等人依法辯論，有本
    院97年1月15日日審判筆錄可按，揆諸前揭說明，本件證人
    子○○、丑○○於所為之陳述筆錄，既已賦予被告反對詰問
    權，並踐行之合法調查程序，其於警詢及原審之供述筆錄，
    自得作為證據。
三、次按「被告以外之人於審判外之言詞或書面陳述，除法律有
    規定者外，不得做為證據」、「被告以外之人於檢察事務官
    、司法警察官或司法警察調查中所為之陳述，與審判中不符
    時，其先前之陳述具有較可信之特別情況，且為證明犯罪事
    實存否所必要者，得為證據」，刑事訴訟法第159條、第159
    條之2分別定有明文。經查：證人董麟生、韓秀青、陳貴華
    於警詢時之證述，雖係審判外之陳述，因其等陳述攸關被告
    先寶、辛○○、戊○○、庚○○、甲○○涉及共同使大陸地
    區人民非法進入臺灣地區，另被告壬○○、辛○○、戊○○
    、庚○○共同連續行使使公務員登載不實公文書犯罪過程中
    ，相關手續委託辦理之事宜，實有利用警詢陳述之必要性，
    應屬證明犯罪事實過程所必要；衡酌證人董麟生、韓秀青、
    陳貴華於甫遭查獲時，即當場接受警方詢問並製作筆錄，既
    記憶清晰深刻，且無勾串之可能，尚無來自他方外部干擾或
    施壓情形，其等於警詢陳述時之內容，僅就一般委託代辦流
    程之陳述，較少權衡利害關係，且渠等與被告壬○○、辛○○、戊○○、庚○○、甲○○並無怨隙，當無構陷被告壬○○等人之必要，是其等於警詢中陳述，應具有較可信之特別
    情況，又為證明本件犯罪過程所必要，依刑事訴訟法第159
    條之2規定，自得為證據。
四、其餘不爭執之證據資料：按傳聞法則之重要理論依據，在於
    傳聞證據未經當事人之反對詰問予以核實，乃予排斥，惟若
    當事人已放棄對原供述人之反對詰問權，於法院審判時表明
    同意該等傳聞證據可作為證據，基於證據資料愈豐富，愈有
    助於真實發現之理念，並貫徹刑事訴訟法修法加重當事人進
    行主義之精神，確認當事人對於證據能力有處分權之制度，
    傳聞證據經當事人同意作為證據，法院認為適當者，亦得為
    證據。另當事人對於傳聞證據表示「沒有意見」，而未於言
    詞辯論終結前聲明異議（Without Objection ），應視為已
    有將該等傳聞證據採為證據之同意，此刑事訴訟法第159條
    之5定有明文。針對前開爭執之證人證言外之其餘證據，本
    案被告壬○○、辛○○、戊○○、庚○○、甲○○業於本院
    審理程序中已表示對本院所提示調查之其餘卷內證據之證據
    能力沒有意見，迄本院辯論終結前，被告壬○○等人亦未爭
    執本案證據之證據能力，依刑事訴訟法第159條之5第2項之
    規定，應視為被告等已同意本案相關之傳聞證據均可作為證
    據，本院斟酌本案卷內之證據並非非法取得，亦無證明力明
    顯過低之情形，且經本院於審判期日依法進行證據之調查、
    辯論，被告壬○○等人於訴訟上之程序權，已受保障，前開
    各該證據，均得採為證據，附此敘明。
貳、實體事項：
一、訊據被告壬○○、辛○○固不否認有介紹並陪同被告戊○○
    、子○○、丑○○前往大陸地區浙江省與大陸地區人民庚○○、阮胡龍、甲○○認識，另被告壬○○並坦承於大陸人民
    即被告庚○○、阮胡龍及被告甲○○進入臺灣後，伊曾代為
    辦理入出境之手續等之行為，惟被告壬○○、辛○○、戊○○、庚○○、甲○○均矢口否認有何公訴人所指訴之犯行，
    其中被告壬○○辯稱：伊有介紹被告戊○○與庚○○、子○○和被告阮胡龍及丑○○與被告甲○○3對，是被告戊○○
    及子○○、丑○○到伊家請伊幫忙找合適的對象，至於大陸
    人民則是由被告辛○○幫忙，渠等均為真結婚而非假結婚等
    語；被告辛○○則辯稱：她是大陸地區人民，與被告壬○○
    結婚後，每半年就要出境1次．被告戊○○、證人子○○及
    丑○○是跟她一起回大陸，本件他們都是跟被告壬○○聯繫
    ，談妥後，再由她帶領一同去大陸地區浙江省舟山市與大陸
    地區人民庚○○、阮胡龍、甲○○見面，不論是在大陸地區
    抑臺灣的行政手續都不是她辦理，渠等都是真結婚，不是假
    結婚等語；另被告戊○○則於本院準備程序及審理期日時辯
    稱：他確實於91年7月15 日與被告庚○○在大陸地區浙江省
    舟山市結婚，並為結婚登記，被告庚○○來到臺灣後與他一
    同住在苗栗縣頭份鎮○○路108巷2弄2號，約3個多月，期間
    有發生性行為，一直到庚○○於92年4月2日第2次入境時，
    因被告戊○○有飲酒習慣，與被告庚○○吵架後，雙方才離
    婚等語；又被告庚○○則辯稱：她與被告戊○○是真結婚，
    她抵達臺灣後，即與被告戊○○同住在苗栗縣頭份鎮○○路
    108巷2弄2號，且有與被告戊○○發生過性行為，並知道被
    告戊○○下體皮膚有移植過的特徵等語；再者，被告甲○○
    則辯稱：她是真結婚，只是希望嫁個好老公來到臺灣過好生
    活，是到臺灣才認識被告庚○○，她與丑○○結婚後，是住
    在苗栗縣頭份鎮○○街9鄰43號的住處等語。
二、經查：
（一）被告壬○○、辛○○、戊○○共同使大陸地區人民被告庚○○非法進入臺灣地區，另被告壬○○、辛○○、戊○○
      、庚○○共同連續行使使公務員登載不實公文書之犯行，
      有下列事證足資佐憑：
  １、被告戊○○於警詢中自承：在他去大陸前10幾天，在被告
      壬○○位於苗栗縣竹南鎮的家中，被告壬○○告訴他有1
      位大陸地區的友人即被告庚○○要過來臺灣打工賺錢，要
      他協助對方，並承諾辦妥後會給他5 萬元，當時丑○○也
      在場，他同意後，就由被告壬○○提供護照及來回機票，
      嗣由被告辛○○於91年7月6日帶領他、子○○及丑○○一
      同前往大陸地區浙江省舟山市，他在浙江省舟山市停留了
      10餘天，食宿均由被告辛○○負責安排，期間他都與丑○○同住一間，沒有其他人同房，子○○則與被告辛○○同
      房，被告壬○○則於同年月13日前來浙江省舟山市與他們
      會合，之後於同年月15日他與、子○○與丑○○則在被告
      郭水帶領下前往浙江省舟山市公證處辦理結婚登記，另由
      被告壬○○帶領他與被告庚○○、丑○○與被告甲○○到
      櫃檯辦理結婚手續，在他停留大陸地區的期間，他未與被
      告庚○○同居，且未履行夫妻義務，不曾見過被告庚○○
      的親生父母、沒有給被告庚○○聘金及戒指，亦未宴客，
      而在辦妥結婚手續後，旋即於翌日即同年月16日與子○○
      、丑○○搭機返回臺灣，在被告庚○○來臺灣後，是由被
      告壬○○戴他一起去戶政事務所辦理申請結婚登記，第1
      次警察機關的對保及海基會的認證手續，是由被告壬○○
      載他前去，至於前往境管局辦理被告庚○○之入境手續，
      則將資料交給被告壬○○委由被告壬○○處理，被告庚○○入境臺灣後，沒有去機場接她，是由被告壬○○開車去
      接，被告庚○○入境臺灣後稱要去臺北找親戚，他不知被
      告庚○○住在何處，他之所以會願意擔任人頭，是因為被
      告壬○○稱不會有事等語綦詳（見95年度偵字第6443號偵
      查卷第68至72頁），另被告戊○○復於偵查中陳稱：他去
      大陸地區浙江省的機票及護照費用都是由被告壬○○支付
      ，是被告壬○○稱要他幫忙辦理結婚登記，讓大陸女子即
      被告庚○○得以來臺工作賺錢，被告壬○○在臺原本承諾
      要給他5萬元，但後來沒有給他，他對於證人丑○○於偵
      查中證稱他們是去大陸辦理假結婚之證言並無意見，他們
      的確是假結婚，但他真的沒有收到被告壬○○原本承諾的
      5 萬元等語明確（見上開偵查卷第217、218、224、225頁
      ）。
  ２、另經證人陳貴華即吉祥旅行社職員於警詢中證稱：她於92
      年3月28日持大陸地區人民進入臺灣地區旅行證申請書、
      大陸地區人民進入臺灣地區保證書、戶籍謄本（戊○○）
      、委託書等資料前往境管局代辦申請大陸人民庚○○入境
      手續之資料，是由被告庚○○在之前持交予她，當時被告
      庚○○、甲○○是一同前來等語（見95年度核退字第266
      號偵查卷第12頁），此外，復有澳門航空2002/07/06、NX
      611班機旅客資料、被告壬○○、辛○○、戊○○、庚○○之入出境紀錄、91年7月15日被告戊○○、庚○○結婚
      公證書、戶籍謄本、海基會91年8月5日（九一）核字第0
      四四二九一號證明書、91年8月9日被告戊○○委託被告壬○○代辦之委託書、92年3月28日被告戊○○委託吉祥旅
      行社職員陳貴華之代辦委託書各1紙、大陸地區人民進入
      臺灣地區旅行證申請書、大陸地區人民進入臺灣地區保證
      書各2紙等資料在卷可稽（見95年度偵字第6443號偵查卷
      第182至191頁），上開事實，堪以認定。
  ３、被告戊○○固於本院審理時以證人身分更詞證稱：他與被
      告庚○○結婚是真結婚，並有履行夫妻義務及共居之事實
      ，他在前往大陸前10餘日前，有與丑○○一同向證人丙○○借款5萬元，他分得2萬5千元，在此之前，證人丙○○
      一直都住在他隔壁，他都有看到證人丙○○，另向胞妹己○○借款2萬元，前往大陸地區的機票及飯店都是丑○○
      訂的，但錢是他自己出的，由被告壬○○載他與子○○、
      丑○○去機場，與被告庚○○辦理結婚手續，並同住在一
      起但沒有舉行結婚儀式，被告庚○○來臺灣後，有與他同
      住，有宴請親友2桌，是在自己家中宴客，由證人丙○○
      代為烹飪，平日的生活是被告庚○○白天去上班，上班的
      地點他不知道，時間則是早上8點到下午5點，一個星期工
      作6天，家中沒有電視機、洗衣機，平日也沒有買報紙，
      是以天然瓦斯作為燃料，他的口味偏辣，最喜歡吃炒蛋配
      辣椒，他每個月可以領2千元，其餘的生活花費則由胞妹
      支應等語（見本院卷(二)第18至20、22至25頁），另查：
      證人丙○○復於本院審理時證稱：他與被告戊○○是鄰居
      ，也住在苗栗縣頭份鎮○○路，在東園飯店斜對面，詳細
      的地址他記不起來，而被告甲○○與證人丑○○的地址則
      是苗栗縣頭份鎮○○路新溪家42或43號，被告戊○○平時
      從事資源回收，被告戊○○與被告庚○○是真結婚，還有
      宴客2桌，是由他負責烹飪，對象都是一同飲酒的酒伴，
      但是有何人他已不記得了（後改稱其中被告戊○○的親戚
      他不認識），證人丑○○也有到場，被告戊○○夫妻同住
      了2、3年，後來因被告戊○○有飲酒習慣，酒後會有暴力
      傾向，屢勸不聽，證人丑○○有同樣的情形，他就勸被告
      戊○○及證人丑○○離婚，被告戊○○、證人丑○○要前
      往大陸前，有向他借款共5萬元，時間是在他91年7月3日
      出監後3天他去下公園喝酒時，他人告訴他，被告戊○○
      要去大陸娶老婆，他回來問過被告戊○○時，被告戊○○
      始將原委告知，並要求借款，借款後又隔了幾天，被告戊○○、證人丑○○始前往大陸，渠2人前往大陸的情況是
      原本要一同過去，但因機票的問題，所以由被告戊○○先
      過去，證人丑○○慢了幾天，被告庚○○、甲○○來到臺
      灣後，他看到大陸女子飄洋過海，就收她們2人為乾女兒
      等語（見本院卷(一)第177至184頁）；又經證人癸○○於
      本院審理時結證稱：他現在和證人丙○○一起住在山上，
      在本次開庭前，被告庚○○、甲○○有一同來找他及證人
      丙○○，要他們出庭作證稱被告戊○○與庚○○、丑○○
      與被告甲○○是真結婚，並有宴客2桌，被告戊○○被告
      庚○○是夫妻，同住在苗栗縣頭份鎮，他有看過他們2人
      在吵架等語（見本院卷(一)186、187頁）；復據證人己○○即被告戊○○之胞妹於本院審理時結證稱：被告戊○○
      因中風後沒有工作，所以平常會撿回收東西去賣，1個月
      之收入約1、2千元，還有政府每個月補助之殘障津貼3千
      元，所以被告戊○○平常沒有錢的時候會常常跟她要錢資
      助，每次約2、3千元，而她也幫被告戊○○出房租費，而
      被告戊○○要與被告庚○○結婚時，她亦曾經給被告戊○○1萬元之經費去大陸，後來被告戊○○曾打電話告訴她
      說已把老婆接回來了，但她並不清楚被告戊○○是去哪裡
      接回被告庚○○，而被告戊○○曾想帶被告庚○○去其他
      兄弟姊妹那裡，因各自忙各人的工作，所以就只有去她那
      邊，她就稱呼被告庚○○為大嫂，但她只知道被告庚○○
      是大陸人，至於其真實年齡、家庭背景均不清楚，又因為
      被告戊○○與被告庚○○2個人都沒有工作也不好，所以
      後來被告庚○○就到外面打零工等語（見本卷刑事卷宗(二)
      第68至73頁）。再經證人丁○○即證人丙○○之女友於
      本院審理時結證稱：她曾聽證人丙○○說過，被告戊○○
      與證人丑○○有向證人丙○○借了5萬元要去大陸娶老婆
      ，被告戊○○有跟被告庚○○結婚，他們是夫妻關係，又
      因為證人丙○○煮菜手藝很好，所以被告戊○○後來結婚
      在住家宴客係由證人丙○○幫忙煮的，請客的時候她也有
      去等語（見本卷刑事卷宗(一)第194至196頁）。惟查：
    (1)證人丁○○業已證稱：她對被告戊○○與庚○○婚姻關係
      所為證述各節，係聽聞證人丙○○所陳，是認證人丁○○
      於本院證述之內容，自非證人所親自見聞之事實，核屬傳
      聞證據，無由採為本案認定犯罪事實有無之基礎。
    (2)前開被告戊○○、庚○○辯稱各節，固據證人丙○○、癸○○、己○○證稱以佐，惟被告戊○○、庚○○前後辯稱
      各節及證人丙○○、癸○○、己○○所述被告戊○○前往
      大陸與被告庚○○辦理結婚登記之經過、就被告戊○○與
      庚○○間關係之陳述，有下列不可採信、互相矛盾且與事
      證扞格之情形：
  甲、被告戊○○以證人身分所為上開證詞，核與被告庚○○以
      證人地位於本院審理時證稱：她在大陸地區曾與阮胡龍結
      過婚，後來離婚，到臺灣時，是被告辛○○前來接機，之
      後，她與被告戊○○一同住在苗栗縣頭份鎮○○路的租屋
      處，她知道被告戊○○的下體有以鼠蹊部的皮來移植過，
      平日的生活開銷靠被告戊○○負責，被告戊○○是靠撿拾
      資源回收物來支應，她當時沒有工作，由她來整理家、洗
      衣服、燒菜，空閒時會看看家中的彩色電視，家中沒有裝
      有線電視，只有4台，被告戊○○的口味很隨便，什麼都
      吃，家用燃料是被告戊○○去訂桶裝瓦斯等語明顯迥異（
      見本院卷(二)第26至33頁），其中，被告庚○○縱稱被告戊○○下體經移植皮膚之特徵，然此可由被告戊○○告知而
      得，無由藉此證明被告戊○○與庚○○間確有夫妻共同生
      活之事實，另以被告庚○○針對被告戊○○位在苗栗縣頭
      份鎮○○路之住所內電器及其他家俱擺設之描繪與被告戊○○所描繪者不同（見本院卷第39頁【被告庚○○繪】、
      第40頁【被告戊○○繪】），衡情，倘被告戊○○、庚○○有夫妻共同生活之事實，渠2人對於家中生活中常備之
      電器用品、燃料來源、飲食習慣等節，理應不至有差異甚
      大之描述。
  乙、證人丙○○證稱：被告戊○○與庚○○同住之時間長達2
      、3年，核與被告戊○○、庚○○自承之2、3固月差距甚
      遠，再者，證人丙○○於91年7月3日甫因案假釋付保護管
      束出監，有證人丙○○之臺灣高等法院被告前案紀錄表1
      份在卷可憑（見本院卷(一)第204頁），據其證稱於出監3日
      後始悉被告戊○○要前往大陸娶妻一事，且在其借款與被
      告戊○○、證人丑○○後，又隔了幾日，被告戊○○、證
      人丑○○2人才出國等情，明顯與被告戊○○於91年7月6
      日即行出國之事實不符；再者，被告戊○○陳稱他前往大
      陸前，在住處隔壁一直有看到證人丙○○居住一節，核與
      證人丙○○於90年8月8日至91年7月3日，均因案監禁在臺
      灣苗栗分監之事實不符。
  丙、證人癸○○、己○○雖均證稱：被告戊○○與庚○○2人
      係真結婚，惟就被告2人共同生活事實之證述，均無詳細
      之描述，其中證人癸○○自承於本院出庭前，被告庚○○
      、甲○○曾前去他與證人丙○○之住處，要他證稱渠等結
      婚來臺之事實，足認證人癸○○之證述，已遭被告庚○○
      、甲○○影響，證稱各節實難據為本案事實認定之基礎，
      另證人己○○係被告戊○○之胞妹，平日對於被告戊○○
      給予生活及金錢上之資助，與被告戊○○有密切之親屬關
      係，然對於被告庚○○之個人資料及背景卻一無所悉，是
      認證人己○○於本院審理時所為之證述，恐係迴護被告戊○○、庚○○2人，難謂可採。
（二）被告壬○○、辛○○與證人子○○共同使大陸地區人民被
      告庚○○非法進入臺灣地區，另被告壬○○、辛○○、證
      人子○○、阮胡龍共同連續行使使公務員登載不實公文書
      之犯行，有下列事證足資佐憑：
  １、證人子○○於警詢、偵查及本院審理時結證稱：她的朋友
      即被告壬○○曾於91年6月間某日在其住處告訴她說有1位
      大陸朋友叫阮胡龍要過來臺灣打工賺錢，要給她8萬元請
      她幫忙大陸男子阮胡龍，當時還有3、4位朋友在場，那時
      因為她經濟不好，就答應跟大陸男子阮胡龍辦理假結婚，
      就由被告壬○○、辛○○負責到大陸之來回機票及所需費
      用，她便於91年7月6日前往大陸，當時還有被告辛○○、
      丑○○、戊○○等人一同前往，並由被告辛○○安排他們
      住在大陸浙江省之某1個旅館，後來過了2、3天，被告辛○○就打電話約大陸男子阮胡龍及其前妻即被告庚○○到
      旅館內與她見面，洽談假結婚的事宜，之後於91年7月15
      日由被告辛○○帶同她與大陸男子阮胡龍前往大陸浙江省
      舟山市公證處辦理登記結婚，並沒有在大陸宴客，但大陸
      男子阮胡龍有給她8萬元，至於被告丑○○、戊○○等人
      有無拿到錢，她沒有看見，所以不清楚，後來於91年7月
      16日她與被告丑○○、戊○○一起回國，之後為了辦理大
      陸男子阮胡龍之入境手續，就由被告壬○○、辛○○帶她
      前往朝山派出所辦理對保事宜，之後她自己亦前往湳雅派
      出所辦理對保事宜，嗣後再由被告壬○○及被告辛○○帶
      她前往新竹市香山區戶政事務所、海基會、入出境管理局
      等處辦理登記、認證及申請入境手續，後來大陸男子阮胡
      龍有入境2次，但她都沒有前往接機，大陸男子阮胡龍於
      91年10 月5日入境後住在苗栗縣竹南鎮，並沒有住她們家
      ，後來大陸男子阮胡龍就說要去臺北找親戚，但偶而會到
      她位於大厝里的家睡覺，是睡在沙發上，且大陸男子阮胡
      龍工作期間曾陸陸續續每月會給她3千元看醫生、補貼家
      用，大概給了10幾次左右，直到95年9月止，後來她覺得
      時間差不多到了，且害怕大陸男子阮胡龍發生事情，所以
      就報警處理等語明確（見偵查卷第31至48、196至199頁，
      本卷刑事卷宗(二)第9至16頁。）
  ２、另經證人乙○○於本院審理時結證稱：他認識證人子○○
      ，但對於證人子○○於91年6、7月間從事何種工作因時間
      太久不記得了，只記得證人子○○好像有經營小吃業，但
      不常去證人子○○的小吃攤；他也認識被告壬○○，並且
      知道被告壬○○娶的太太即被告辛○○是大陸女子，也不
      常去被告壬○○的家；又因朋友在一起，所以他有介紹證
      人子○○與被告壬○○互相認識，而證人子○○並沒有跟
      他提過想要找個大陸男子結婚幫忙家裡工作，所以他對於
      證人子○○到大陸與大陸男子阮胡龍結婚並不知情，後來
      證人子○○於大陸男子阮胡龍回到臺灣後他曾經在證人子
      ○○所租的三合院碰到過，但當時有很多人，證人子○○
      並沒有向他介紹大陸男子阮胡龍係她的先生，且大陸男子
      阮胡龍也沒有跟證人子○○一起住在三合院，後來證人子
      ○○搬到苗栗縣竹南鎮大厝里，他去打牌的時候曾經看到
      大陸男子阮胡龍，之後大陸男子阮胡龍在臺北打工，而他
      當時在臺北市○○路附近租房子，所以大陸男子阮胡龍常
      去找他打牌才熟識，因而知道證人子○○與大陸男子阮胡
      龍有辦理結婚手續，但證人子○○當時並未陪同大陸男子
      阮胡龍到臺北工作等語綦詳（見本卷刑事卷宗(二)第74至77
      頁）。
  ３、證人韓秀青即吉信旅行社職員於警詢中證稱：92年8月1日
      代辦大陸地區男子阮胡龍進入臺灣地區之相關手續，是由
      阮胡龍於92年7月20日左右將資料拿到吉信旅行社後，委
      託她代為辦理等語（見上開核退卷第10頁），另董麟生即
      金品旅行社職員復於警詢中證稱：於94年8月4日大陸男子
      阮胡龍之臺灣居留證手續之辦理，是由阮胡龍本人於前1
      日晚間約6時許將相關資料交予他代辦等語屬實（見上開
      核退偵查卷第8頁）。此外，復有澳門航空2002/07/06、
      NX 611班機旅客資料、被告壬○○、辛○○、子○○、阮
      胡龍之入出境紀錄、91年7月15日子○○、阮胡龍結婚公
      證書、戶籍謄本、海基會91年8月5日（九一）核字第○四
      四二九六號證明書、91年8月14日子○○委託被告壬○○
      代辦之委託書、92年7月31日子○○委託被告韓秀青代辦
      之委託書、93年8月3日阮胡龍委託金品旅行社職員董麟生
      之代辦委託書、大陸地區人民在臺灣居留或定居申請書、
      境管局旅客證件留存收據、流動人口登記記錄單、未受刑
      事處分公證書及海基會92年7月23日（九三）核字第○五
      八四四四號證明書、臺北市立和平醫院健康證明應檢查項
      目各1份、大陸地區人民進入臺灣地區旅行證申請書2紙、
      大陸地區人民進入臺灣地區保證書3紙等資料在卷可稽（
      見95年度偵字第6443號偵查卷第146至165頁），上開事實
      ，堪以認定。至證人阮胡龍辯稱他與證人子○○係真結婚
      云云，核與前開事證相悖，認屬脫免卸責之詞，無可採信
      ，被告壬○○於本院言詞辯論程序及終結後聲請傳喚證人
      阮胡龍為證，本院認相關事證已臻明確，要無傳喚之必要
      ，併此敘明。
（三）被告壬○○、辛○○與證人丑○○共同使大陸地區人民被
      告甲○○非法進入臺灣地區，另被告壬○○、辛○○、證
      人丑○○、被告甲○○共同連續行使使公務員登載不實公
      文書之犯行，有下列事證足資佐憑：
  １、證人丑○○於偵查及本院審理時結證稱：他在朋友家中經
      由被告戊○○認識被告壬○○，被告壬○○跟他說只要辦
      理假結婚每個人有5萬元可以拿，當時他因缺錢便答應，
      就由被告壬○○負責機票、護照及食宿，並由被告辛○○
      先陪同他與被告戊○○於91年7月6日一起去大陸，被告辛○○當時還帶了1名女子一起去大陸辦理假結婚，但那名
      女子他並不認識，至於被告壬○○則晚點在去大陸會合，
      而在大陸的時候被告壬○○有拿5萬元給他，他也有看到
      另1 名女子有拿到錢，雖沒有看到被告戊○○有拿錢，但
      應該也有拿到，被告辛○○並且安排旅館介紹他與被告甲○○認識結婚，被告戊○○則與被告庚○○結婚，他們有
      在大陸辦理開立結婚證書之儀式，後來由被告壬○○或被
      告辛○○其中1人就帶著他們從大陸飛回臺灣，至於被告
      甲○○到臺灣之後他並沒有去接機，被告甲○○也沒有跟
      他同住在一起，而是由被告壬○○安排住在桃園，且辦理
      結婚登記和認證的手續是被告壬○○與被告辛○○通知他
      ，並由被告壬○○帶他們去辦的，但被告甲○○知道他們
      是辦理假結婚，2年之後被告甲○○找他辦理離婚等語（
      見偵查卷第222、223頁，本卷刑事卷宗(二)第117至134頁。
      ），又證人丙○○、癸○○固於本院審理中證稱證人丑○○與被告甲○○為真結婚云云，惟證人丙○○、癸○○所
      為證述各節，有難為可採之理由，詳述如前，且衡以證人
      丑○○所為證述為不利於己之事實，認證人丑○○應無以
      陳述不利己之事實復甘冒偽證之刑事制裁而為虛為陳述之
      理，是本院認證人丑○○之上開證述，自為可採。
  ２、本案另經證人陳貴華於警詢中證稱：她於92年3月28、92
      年12月29日持大陸地區人民進入臺灣地區旅行證申請書、
      大陸地區人民進入臺灣地區保證書、戶籍謄本（丑○○）
      、委託書等資料前往境管局前後代辦申請大陸人民甲○○
      入境手續之資料，均是由被告甲○○在代辦之前持交予她
      等語（見95年度核退字第266號偵查卷第13、14頁），此
      外，復有澳門航空2002/07/06、NX－611班機旅客資料、
      被告壬○○、辛○○、證人丑○○、被告甲○○之入出境
      紀錄、91年7月15日證人丑○○、被告甲○○結婚公證書
      、戶籍謄本、海基會91年8月5日（九一）核字第0四四二
      九一號證明書、91年8月19日證人丑○○委託被告壬○○
      代辦之委託書、92年3月28日、93年1月6日證人丑○○委
      託吉祥旅行社職員陳貴華之代辦委託書各1紙、大陸地區
      人民進入臺灣地區旅行證申請書、大陸地區人民進入臺灣
      地區保證書各3紙等資料在卷可稽（見95年度偵字第6443
      號偵查卷第170至181頁），至被告甲○○辯稱她與證人丑
      ○○係真結婚云云，核與前開事證相悖，認屬脫免卸責之
      詞，無可採信，上開事實，堪以認定。
（四）綜上所述，本件被告壬○○、辛○○、戊○○與證人子○○、丑○○共同使大陸地區人民被告庚○○、證人阮胡龍
      、被告甲○○非法進入臺灣地區，另被告壬○○、辛○○
      分別與被告戊○○、庚○○、及被告甲○○共同連續行使
      使公務員登載不實公文書之犯行，業已明確，渠等以徒具
      外觀合法形式之結婚，以規避對大陸地區人民進入臺灣地
      區之管制，自屬非法使大陸地區人民入境之行為甚明。被
      告壬○○、辛○○、戊○○、庚○○、甲○○上開所辯，
      均係卸責之詞，委無足採。本件事證明確，被告等人之犯
      行已經證明，應予依法論科。
四、新舊法比較適用說明：
（一）特別刑法部分：
  １、按被告戊○○於行為後，臺灣地區與大陸地區人民關係條
      例業於92年10月29日修正公布全文，其中第79條規定，係
      自92年12月31日施行，第15條規定，則自93年3月1日施行
      。修正後及修正前同條例第15條第1款固均規定：「下列
      行為不得為之：一使大陸地區人民非法進入臺灣地區。」
      ，但修正後同條例第79條第1項規定：「違反第15條第1款
      規定者，處1年以上7年以下有期徒刑，得併科新臺幣1百
      萬元以下罰金。」，與修正前同條例第79 條第1項規定：
      「違反第15條第1款規定者，處5年以下有期徒刑、拘役或
      科或併科新臺幣50萬元以下罰金。」不同，比較新舊法結
      果，以舊法較有利於行為人即被告戊○○，依刑法第2條
      第1項但書規定，自應適用修正前之法律即修正前臺灣地
      區與大陸地區人民關係條例第79條第1項之規定。
  ２、又按連續數行為而犯同一之罪名者，以一罪論，修正前刑
      法第56條定有明文，則當連續犯罪之際，遇刑法有變更時
      ，其一部涉及舊法，一部涉及新法者，即應依最後行為時
      之法律處斷。查臺灣地區與大陸地區人民關係條例前於92
      年10月29日修正公布，其中修正後之第79條規定已自92年
      12月31日施行（行政院92年12月29日院臺秘字第09200695
      17號令），而被告壬○○、辛○○所為犯罪事實欄一、(三)
      中關於違反臺灣地區與大陸地區人民關係條例之犯行，其
      中被告甲○○於93年2月13日以配偶探親名義，非法進入
      臺灣地區，行為已在該條例修正施行後，自無行為後法律
      變更可言，而無適用刑法第2條之餘地，檢察官認本件被
      告壬○○、辛○○行為後法律有變更，經比較新舊法後，
      以修正前之規定對被告壬○○、辛○○有利，應適用修正
      前臺灣地區與大陸地區人民關係條例之規定論處，容有誤
      會。
（二）刑法及刑法施行法部分：按被告行為後，刑法及刑法施行
      法業於94年2月2日修正公布，並於95年7月1日施行。按行
      為後法律有變更者，適用行為時之法律，但行為後之法律
      有利於行為人者，適用最有利於行為人之法律，現行刑法
      第2條第1項定有明文。此條規定乃與刑法第1條罪刑法定
      主義契合，而貫徹法律禁止溯及既往原則，係規範行為後
      法律變更所生新舊法律比較適用之準據法，是刑法第2條
      本身雖經修正，但刑法第2條既屬適用法律之準據法，本
      身尚無比較新舊法之問題，應一律適用裁判時之現行刑法
      第2條規定以決定適用之刑罰法律，先予辨明。又本次刑
      法修正之比較新舊法，應就罪刑有關之共犯、未遂犯、想
      像競合犯、牽連犯、連續犯、結合犯，以及累犯加重、自
      首減輕暨其他法定加減原因（如身分加減）與加減例等一
      切情形，本於統一性及整體性原則，綜其全部罪刑之結果
      而為比較，亦有最高法院95年度第8次刑庭會議決議可資
      參照，是以：
  １、共犯規定部分：被告行為時刑法第28條規定為：「二人以
      上共同實施犯罪之行為者，皆為正犯」，修正施行後之規
      定則為：「二人以上共同實行犯罪之行為者，皆為正犯」
      ，揆諸本條之修正理由係為釐清陰謀共同正犯、預備共同
      正犯是否合乎本條規定之正犯要件，本件比較新、舊法結
      果，適用舊法對於被告並無不利，則依修正後之刑法第2
      條第1項前段，自應適用行為時即修正前之刑法第28條規
      定。
  ２、法定刑為罰金部分：刑法第214條之使公務員登載不實罪
      ，法定刑得科銀元500元以下罰金，據修正後刑法施行法
      增訂第1條之1：「中華民國94年1月7日刑法修正施行後，
      刑法分則編所定罰金之貨幣單位為新臺幣。94年1月7日刑
      法修正時，刑法分則編未修正之條文定有罰金者，自94年
      1月7日刑法修正施行後，就其所定數額提高為30倍。但72
      年6月26日日至94年1月7日新增或修正之條文，就其所定
      數額提高為3倍」及刑法第33條第5款修正為：「主刑之種
      類如下：五、罰金：新臺幣1千元以上，以百元計算之」
      等規定，是依修正後之法律，刑法第214條之使公務員登
      載不實罪所得科處之罰金刑最高為新臺幣1萬5000元、最
      低為新臺幣1千元；另違反修正前臺灣地區與大陸地區人
      民關係條例第79條第1項之規定所得科處之罰金刑最低亦
      為1千元；然依被告行為時之刑罰法律，即罰金罰鍰提高
      標準條例第1條前段規定之就刑法第214條之使公務員登載
      不實罪部分提高倍數10倍及刑法第33條第5款規定之罰金
      最低額1元計算，此二罪經比較後，各自修正前後規定之
      罰金刑最高額均相同，然修正前之罰金刑最低額均僅為新
      臺幣3元。因此，比較上述修正前、後之刑罰法律，自應
      以被告行為時關於科處罰金刑之法律較為有利。
  ３、連續犯部分：被告行為後，刑法第56條連續犯之規定，業
      於95年7月1日修正刪除施行，則被告之犯行，因行為後新
      法業已刪除連續犯之規定，此刪除雖非犯罪構成要件之變
      更，但顯已影響行為人刑罰之法律效果，自屬法律有變更
      ，則依修正後之刑法第2條第1項前段，比較新、舊法結果
      ，仍應適用較有利於被告之行為時法律即舊法論以連續犯
      。
  ４、牽連犯部分：被告行為後，刑法第55條後段牽連犯之規定
      ，業經修正刪除，此刪除雖非犯罪構成要件之變更，但顯
      已影響行為人刑罰之法律效果，自屬法律有變更，依新法
      第2條第1項規定，比較新、舊法結果，應適用較有利於被
      告之行為時法律即舊法論以牽連犯。
五、論罪科刑：
（一）按臺灣地區與大陸地區人民關係條例第79條第1項對於違
      反同條例第15條第1款所定不得使大陸地區人民非法進入
      臺灣地區之處罰，旨在防止大陸地區人民非法進入臺灣地
      區，以維護臺灣地區之安全與安定；所稱「非法」，自應
      從實質上之合法性予以判斷，凡評價上違反法秩序之方法
      ，均屬「非法」。參照行政程序法第119條第1款、第2款
      規定，受益人以詐欺、脅迫或賄賂方法，使行政機關作成
      行政處分者；或對重要事項提供不正確資料或為不完全陳
      述，致使行政機關依該資料或陳述而作成行政處分者，其
      信賴不值得保護。故在大陸地區通謀虛偽結婚，以不實之
      結婚證明辦理相關戶籍登記、入境等手續，憑以進入臺灣
      地區，其所持之入境許可文件雖係入出境主管機關所核發
      ，形式上為合法，但因以詐欺方法而取得，即不具實質上
      之合法性，仍屬非法進入臺灣地區（最高法院94年度臺上
      字第1064號判決意旨參照）。核被告壬○○、辛○○所為
      ，係犯修正後臺灣地區與大陸地區人民關係條例第79條第
      1項、第15條第1款之使大陸地區人民非法進入臺灣地區罪
      、刑法第216條、第214條行使使公務員登載不實文書罪。
      被告戊○○係犯修正前臺灣地區與大陸地區人民關係條例
      第79條第1項、第15條第1款之使大陸地區人民非法進入臺
      灣地區罪、刑法第216條、第214條行使使公務員登載不實
      文書罪。被告庚○○、甲○○所為，係犯刑法第216條、
      第214條行使使公務員登載不實文書罪。又按錄音、錄影
      或電磁紀錄，藉機器或電腦之處理所顯示之聲音、影像或
      符號，足以為表示其用意之證明者，以文書論，刑法第22
      0條第2項定有明文，是被告壬○○等人至各該戶政事務所
      辦理結婚登記，使該管不知情之承辦公務員將被告戊○○
      、證人子○○、丑○○，與被告庚○○、阮胡龍及被告甲○○結婚之不實事項登載於戶籍謄本之電腦檔案中，此部
      分係屬刑法第220條第2項所規定以文書論之文書，特此說
      明。
（二）被告壬○○、辛○○與被告戊○○非法使大陸地區人民即
      被告庚○○，及被告壬○○、辛○○非法使大陸地區人民
      阮胡龍、被告甲○○進入臺灣地區罪部分，及被告壬○○
      、辛○○與被告戊○○及庚○○、被告甲○○間，就所犯
      行使使公務員登載不實文書罪部分，分別有犯意聯絡及行
      為分擔，均各為共同正犯。
（三）被告壬○○、辛○○、戊○○、庚○○、甲○○分別利用
      不知情之吉祥旅行社職員陳貴華、吉信旅行社職員韓秀青
      及金品旅行社職員董麟生持不實之公文書行使以代辦大陸
      地區人民非法進入臺灣地區之相關行政手續，均為間接正
      犯。
（四）被告壬○○、辛○○、戊○○、庚○○、甲○○就所犯使
      公務員登載不實文書罪部分，為所犯行使使公務員登載不
      實罪之高度行為所吸收，不另論罪。
（五）被告壬○○、辛○○、戊○○先後多次行使使公務員登載
      不實文書及使大陸地區人民非法進入臺灣地區之行為，另
      被告庚○○、甲○○多次行使使公務員登載不實文書之行
      為，各均時間緊接，且犯罪構成要件各屬相同，顯均各係
      基於概括犯意為之，應依修正前連續犯之規定各論以一罪
      ，並分別加重其刑（起訴書就阮胡龍復委託不知情之金品
      旅行社股份有限公司職員董麟生於93年8月4日持上開內容
      不實之「大陸地區人民進入臺灣地區保證書」、「國民身
      分證」、「戶籍謄本」、未受刑事處分公證書、臺北市立
      和平醫院健康證明應檢查項目（乙表）等資料，向境管局
      行使之並申請在臺居留，另經境管局大陸組承辦公務員為
      實質審查後，於93年8月16日核發在臺居留證等事實，未
      據起訴，惟此部分，核與被告壬○○、辛○○前開有罪之
      犯罪事實分別具有裁判上一罪之關係，本院自得併予審理
      ）。
（六）被告壬○○、辛○○、戊○○所犯上開二罪間，有方法、
      結果之牽連關係，依修正前刑法第55規定，從一重以連續
      違反臺灣地區與大陸地區人民關係條例部分論罪。
（七）爰審酌被告壬○○、辛○○、戊○○、庚○○、甲○○均
      無任何刑事前科紀錄，有臺灣高等法院被告前案紀錄表5
      份在卷可憑，足徵渠等素行尚佳，渠等因失慮而由被告戊○○與大陸女子庚○○、證人子○○與大陸男子阮胡龍、
      證人丑○○與大陸女子甲○○成立假結婚，進而使大陸人
      民庚○○、阮胡龍及甲○○非法進入臺灣地區，得以在國
      內居留及非法從事工作，對於主管機關有效管理戶政事務
      及國家社會秩序之危害非輕，考量其於犯後均否認犯行、
      態度不佳，生活狀況、智識程度等一切情狀，量處如主文
      所示之刑，以資懲儆。
（八）又查被告壬○○、辛○○、戊○○、庚○○、甲○○所各
      犯上開罪行，犯罪時間係在96年4月24日以前，且非中華
      民國96年罪犯減刑條例第3條第1項所定不予減刑之罪，合
      於96年7月16日施行之中華民國九十六年罪犯減刑條例規
      定之減刑條件，則依該條例第2條第1項第3款、第7條之減
      刑規定，爰依法減輕其刑分別如主文所示，其中被告戊○○、庚○○、甲○○各依同條例第9條之規定，併諭知易
      科罰金之折算標準，附此敘明。
（九）末查，被告戊○○、庚○○、甲○○前未曾因故意犯罪受
      有期徒刑以上刑之宣告等情，已如上述，茲念其因一時失
      慮，致罹刑典，經此偵查科刑之教訓，當已知所警惕，其
      中被告戊○○之身體因中風而每況愈下、被告庚○○、甲○○2人在臺灣另覓得伴侶，每次庭訊配偶均陪同到庭，2
      人亦未從事不法行為，渠3人信無再犯之虞，本院因認前
      所宣告之刑，以暫不執行為適當，併予宣告緩刑2年，以
      啟自新。又參諸「犯罪在新法施行前，新法施行後，緩刑
      之宣告，應適用新法第74條之規定」（最高法院95年第8
      次刑事庭會議決議意旨參照），則本案關於宣告被告戊○○、庚○○、甲○○緩刑部分，自應適用修正後刑法第74
      條第1項第1款之規定，附此敘明。
、不另為無罪諭知部分：
一、公訴意旨另以：被告庚○○、甲○○與被告壬○○、戊○○
    、證人子○○、證人丑○○、被告辛○○、證人阮胡龍（另
    行通緝）等人基於概括犯意聯絡，由被告壬○○、辛○○2
    人提供被告戊○○、證人子○○、證人丑○○各5萬元、8
    萬元、5萬元，及赴大陸來回機票、住宿免費之代價，前往
    中國大陸充當假結婚之人頭。被告戊○○、證人子○○、證
    人丑○○、被告辛○○先於91年7月6日出境前往大陸浙江省
    ，壬○○則於同年月13日出境前往該地與上開人員會合，嗣
    同年月15日，被告戊○○、證人子○○、證人丑○○分別與
    由被告壬○○、辛○○安排之被告庚○○、證人阮胡龍、被
    告甲○○辦理虛偽結婚註冊，於同日取得公證處開立公證書
    ，完成結婚手續。被告戊○○、證人子○○、證人丑○○等
    人於91年7月16日返臺後，即與被告壬○○、辛○○2人先後
    於同年8月7日（證人子○○部分）、8月8日（被告戊○○部
    分）、8月14日（證人丑○○部分）持上開偽造之結婚公證
    書前往香山戶政事務所、竹南鎮戶政事務所等地辦理結婚登
    記手續，於證人廖端園、被告戊○○、證人丑○○3人之戶
    口名簿及身分證上配偶欄內，分別填載其等配偶為阮胡龍、
    庚○○、甲○○，使公務員將此不實事項登載於職務上所掌
    之文書，足以生損害於戶政管理之正確性。被告戊○○、證
    人子○○、證人丑○○等人復自行或與被告壬○○、辛○○
    2人先後於91年8月8日（被告戊○○部分）、91年8月11日（
    證人子○○部分）、91年8月18日（證人丑○○部分）、92
    年2月22日（被告戊○○部分）、92年3月13日（證人丑○○
    部分）、92年7月30日（證人子○○部分）、92年12月21日
    （證人丑○○部分）、93年7月27日（證人子○○部分），
    持內載被告庚○○、證人阮胡龍、被告甲○○等人分別為被
    告戊○○、證人子○○、丑○○等人配偶之內容不實之「大
    陸地區人民進入臺灣地區保證書」，分別前往苗栗縣警察局
    竹南分局大同派出所、新竹市警察局第三分局朝山派出所、
    苗栗縣警察局頭份分局頭份派出所、新竹市警察局第一分局
    湳雅派出所，委請不知情之警員在「對保或證明機關（構）
    簽註意見欄」內簽註意見，表示被告戊○○與庚○○、證人
    子○○與阮胡龍、證人丑○○與被告甲○○係夫妻關係，並
    加蓋派出所及警員個人職章後，將上開保證書交還被告戊○○、證人子○○、證人丑○○等人。被告戊○○、證人子○○、證人丑○○等人取得前開保證書後，即授權被告壬○○
    代辦被告庚○○、證人阮胡龍、被告甲○○等人來臺相關手
    續，被告壬○○旋自行或透過被告庚○○、甲○○、證人阮
    胡龍委託不知情之吉祥旅行社職員陳貴華、吉信旅行社職員
    韓秀青、金品旅行社職員董麟生等人，於「大陸地區人民進
    入臺灣地區旅行證申請書」及「大陸地區人民在臺灣地區居
    留或定居申請書」親屬關係欄上，連續偽填被告戊○○與庚○○、證人子○○與阮胡龍、證人丑○○與被告甲○○係夫
    妻關係，持以向內政部警政署入出境管理局申請被告庚○○
    、證人阮胡龍、被告甲○○等人來臺，使入出境管理局人員
    將此不實事項登載於大陸地區人民資料明細表，而使公務人
    員登載於職務上所掌之公文書，並使被告庚○○、證人阮胡
    龍、被告甲○○等人得先後於91年10月5日（被告庚○○、
    證人阮胡龍、被告甲○○部分）、92年4月2日（被告庚○○
    、甲○○部分）、92年9月6日（證人阮胡龍部分）、93年2
    月13日（被告甲○○部分），以探親名義非法入境臺灣，證
    人阮胡龍則另於93年8月17日辦理依親居留獲准。因認被告
    庚○○、甲○○與被告壬○○、辛○○、戊○○共犯使大陸
    地區人民非法進入臺灣地區罪嫌；另被告壬○○、辛○○、
    戊○○、庚○○、甲○○就上開「大陸地區人民進入臺灣地
    區保證書」及境管局所登載之大陸地區人民資料明細表等文
    書，亦涉有行使使公務員登載不實文書罪嫌等語，
二、臺灣地區人民使大陸地區人民以假結婚之方式以探親 ( 團
    聚)名義進入臺灣地區者，其入境方式及手續形式上雖均合
    法，惟實質上形同以非法手段使大陸地區人民進入臺灣地區
    ，應屬違反臺灣地區與大陸地區人民關係條例第15條第1款
    「使大陸地區人民非法進入臺灣地區」之規定，依同條例第
    79條第1項之規定處罰，蓋該項之處罰，旨在防止大陸地區
    人民非法進入臺灣地區，以維護臺灣地區之安全與安定；所
    稱「非法」，自應從實質上之合法性予以判斷，凡評價上違
    反法秩序之方法，均屬「非法」，參照行政程序法第119條
    第1款、第2款規定，受益人以詐欺、脅迫或賄賂方法，使行
    政機關作成行政處分者；或對重要事項提供不正確資料或為
    不完全陳述，致使行政機關依該資料或陳述而作成行政處分
    者，其信賴不值得保護，故在大陸地區通謀虛偽結婚，以不
    實之結婚證明辦理相關戶籍登記、入境等手續，憑以進入臺
    灣地區，其所持之入境許可文件雖係入出境主管機關所核發
    ，形式上為合法，但因以詐欺方法而取得，即不具實質上之
    合法性，固仍屬非法進入臺灣地區。惟自上開臺灣地區與大
    陸地區人民關係條例第15條第1款條文文意觀之，既謂「使
    …非法進入臺灣地區」，則處罰對象必以該非法進入之該大
    陸地區人民以外之人為限，大陸地區人民既為非法進入臺灣
    地區之客體，即無從以上開罪名相繩，本件被告庚○○、甲○○與假結婚對象之臺灣地區人民係居於彼此相互對立之對
    向關係，為對向犯，行為縱有合致，然因渠等行為各有其目
    的，各就其行為負責，彼此無犯意聯絡及行為分擔可言，不
    能認為假結婚之大陸地區人民與臺灣地區人民成立該罪之共
    同正犯。是公訴人認被告庚○○、甲○○與被告壬○○、辛○○、戊○○共犯使大陸地區人民非法進入臺灣地區罪嫌部
    分，應屬誤會，惟公訴人既認此部分之事實，與被告庚○○
    、甲○○前開有罪之行使使公務員登載不實之犯罪事實，具
    有牽連犯之裁判上一罪關係，爰不另為無罪之諭知。
三、按刑法第214條所謂使公務員登載不實事項於公文書罪，須
    一經他人之聲明或申報，公務員即有登載之義務，並依其所
    為之聲明或申報予以登載，而屬不實之事項者，始足構成，
    若其所為聲明或申報，公務員尚須為實質之審查，以判斷其
    真實與否，始得為一定之記載者，即非本罪所稱之使公務員
    登載不實，最高法院73年臺上字第1710號判例可資參照。再
    按依大陸地區人民進入臺灣地區許可辦法第17條第1項至第3
    項規定：「大陸地區人民申請進入臺灣地區，除其他法規另
    有規定外，應依左列順序覓臺灣地區人民1人為保證人：1.
    配偶或直系血親。2.有能力保證之三親等內親屬。3.有正當
    職業之公民，其保證對象每年不得超過5人。前項申請人有
    特殊情形，經主管機關同意者，得不受覓保證人順序之限制
    。保證人之保證書應送保證人戶籍地警察機關（構）辦理對
    保手續；保證人係服務於政府機關、公立學校、公營事業機
    構者，其保證書應蓋服務機關（構）、學校之印信，免辦理
    對保手續。」，其之所以須至戶籍地警察機關（構）辦理對
    保手續之意旨，因轄區派出所應對於其轄區之人民較為瞭解
    ，而可確認保證人是否有能力履行保證責任，此由該條第3
    項後段規定保證人係服務於政府機關、公立學校、公營事業
    機構者，其保證書應蓋服務機關（構）、學校之印信，免辦
    理對保手續，即可得知；蓋各該政府機關、公立學校、公營
    事業機構之人員，顯已具有一定程度之保證能力。次第：
（一）按警察機關（構）辦理大陸地區人民進入臺灣地區之對保
      程序為「1.審核對保申請相關文件，對保人所附證明文件
      ：在職證明書、戶籍謄本、親屬關係證明、海協會證明文
      件等。2.核對是否居住本轄區。3.符合規定者，對保文件
      上蓋所印及對保人職名章，對保單交申請人；如證件不全
      時，請其補正後，再予辦理（需附證件應一次告知）。4.
      非本轄居民，請申請人至戶籍地之分駐（派出）所申辦。
      5.登入對保登記簿冊存查，並登記於工作紀錄簿。」（見
      「大陸地區人民及香港、澳門居民進入臺灣地區許可對保
      程序」）。從而，被告戊○○、證人子○○、丑○○填具
      「大陸地區人民進入臺灣地區保證書」後，至各該警察機
      關辦理對保手續，其對保之警察機關對保之內容為「1.經
      查保證人○○○確實設籍並居住本轄，有能力履行保證責
      任。2.經詢保證人○○○稱：渠與被保人ｘｘｘ係配偶關
      係，願意完全負起保證責任」，有各該大陸地區人民進入
      臺灣地區保證書「對保或證明機關（構）簽註意見欄」內
      所載之對保事項可稽；是對保機關對於保證人是否確實居
      住於對保機關之轄區，有無能力履行保證責任等相關事實
      ，顯非形式上審查即可得知，而需經查核等實質審核後，
      始得確認。是該保證書之對保，並非謂一經保證人之聲明
      或申報，對保機關之公務員即有在對保或證明機關（構）
      簽註意見欄內登載「保證人確實設籍並居住本轄，有能力
      履行保證責任」之義務，其所為聲明或申報，對保機關之
      公務員尚須為實質之審查，以判斷其真實與否，始得為該
      項記載者，否則即失辦理對保手續旨在確認保證人是否有
      能力履行保證責任之意義。是以，參酌上揭法律規定及判
      例意旨，保證人前往警察機關辦理對保，縱對於與被保人
      是否為有結婚真意而結婚之夫妻，或係假結婚者，有不實
      事項之聲明，尚難將本應實質審核是否有實際居住之事實
      及有能力履行保證責任之事項之對保手續，與是否確係與
      被保人為夫妻關係之事項，予以割裂而分別觀之，而單就
      保證人聲明與被保人為夫妻之不實事項，認係使公務員登
      載不實，蓋對保機關需對該保證書上簽註意見欄內所載全
      部事項審核符合規定後，始得完成對保手續；而該是否有
      實際居住之事實及有能力履行保證責任之事項，既需經對
      保機關之公務員實質審核，以判斷其真實與否，始得為一
      定之記載者，自非本罪所稱之使公務員登載不實。從而，
      本件大陸地區人民進入臺灣地區保證書簽註意見欄記載前
      述事項，並非一經被告戊○○、證人子○○、丑○○申報
      ，即認定保證人與被保人間確實有夫妻關係。被告壬○○
      、辛○○、戊○○、庚○○、甲○○此部分行為自不構成
      刑法第214條之使公務員登載不實罪責，縱其日後行使該
      項文書，亦無行使使公務員登載不實事項於公文書罪之可
      言。
（二）又查，入境管理事涉國家安全，入出境管理機關對外國人
      或大陸地區人民所提之入境申請本有實質審查權，並非僅
      為形式審查，是茍發現入境申請之事實並非真實，自得予
      以駁回。其次，大陸地區人民如以與臺灣地區人民虛偽結
      婚之方式申請入境來臺，於其入境後遭發覺者，警察機關
      並得依臺灣地區與大陸地區人民關係條例第18條第1項第1
      款、同條例施行細則第第13條之規定，逕行強制出境，則
      該入境申請之審核機關於審核大陸地區人民入境申請時，
      確有實質審查之權。由是觀之，本件被告戊○○與庚○○
      、證人子○○與阮胡龍、證人丑○○與被告甲○○雖因辦
      理假結婚事宜、使內政部警政署入出境管理局承辦人員為
      錯誤事實之記載，然承前所述，內政部警政署入出境管理
      局自應本其職權，針對前述事項從事實質及形式之審查，
      苟未為任何審查而逕自登載，仍難遽以刑法第214條之使
      公務員登載不實罪相繩。是以本件被告壬○○、辛○○、
      戊○○、庚○○、甲○○就此部分實無從成立刑法第214
      條使公務員登載不實罪。
（三）綜上，本應就此部分為被告壬○○、辛○○、戊○○、庚○○、甲○○無罪之判決，惟因公訴人乃認被告壬○○、
      辛○○、戊○○、庚○○、甲○○就此部分犯行核與前揭
      有罪事實具有修正前刑法第56條連續犯之裁判上一罪關係
      ，遂均不另為無罪之諭知，併此敘明。
據上論斷，應依刑事訴訟法第299條第1項前段，修正前、後臺灣
地區與大陸地區人民關係條例第15條第1款、第79條第1項，刑法
第2條第1 項前段、第11條前段、修正前刑法第56條、刑法第216
條、第214條、刑法第28條、刑法第55條後段、修正前第41條第1
項前段、修正後刑法第74條第1項第1款，罰金罰鍰提高標準條例
第1條前段，廢除前罰金罰鍰提高標準條例第2條，現行法規所定
貨幣單位折算新臺幣條例第2條，中華民國九十六年罪犯減刑條
例第2條第1項第3款、第7條、第9條，判決如主文。
本案經檢察官陳麗芬到庭執行職務。
中    華    民    國    97    年    1    月    30     日
                  刑事第四庭  審判長  法  官  林秋宜
                                      法  官  馮俊郎
                                      法  官  劉兆菊
以上正本證明與原本無異。
如不服本判決應於收受本判決後10日內向本院提出上訴書狀，並
應敘述具體理由，如未敘述上訴理由者，應於上訴期間屆滿後20
日內補提理由書狀於本院（均須按他造當事人之人數附繕本）「
切勿逕送上級法院」。
中    華    民    國    97    年    1    月    30     日
                                      書記官  蕭汝芳
附錄本案論罪科刑法條全文：
修正前後臺灣地區與大陸地區人民關係條例第15條：
左列行為不得為之：
一、使大陸地區人民非法進入臺灣地區。
二、招攬臺灣地區人民未經許可使之進入大陸地區。
三、使大陸地區人民在臺灣地區從事未經許可或與許可目的不符
    之活動。
四、僱用或留用大陸地區人民在臺灣地區從事未經許可或與許可
    範圍不符之工作。
五、居間介紹他人為前款之行為。
修正前臺灣地區與大陸地區人民關係條例第79條第1項
違反第15條第1款規定者，處5年以下有期徒刑、拘役或科或併科
新台幣50萬元以下罰金。
以犯前項之罪為常業者，處1年以上7年以下有期徒刑，得併科新
台幣1百萬元以下罰金。
第1項之未遂犯罰之。
修正後臺灣地區與大陸地區人民關係條例第79條第1項
違反第15條第1 款規定者，處1 年以上7 年以下有期徒刑，得併
科新臺幣1 百萬元以下罰金。
中華民國刑法第216條
（行使偽造變造或登載不實之文書罪）
行使第210 條至第215 條之文書者，依偽造、變造文書或登載不
實事項或使登載不實事項之規定處斷。
中華民國刑法第214條
（使公務員登載不實罪）
明知為不實之事項，而使公務員登載於職務上所掌之公文書，足
以生損害於公眾或他人者，處3年以下有期徒刑、拘役或5百元以
下罰金。
刑法第220條
在紙上或物品上之文字、符號、圖畫、照像，依習慣或特約，足
以為表示其用意之證明者，關於本章及本章以外各罪，以文書論
。
錄音、錄影或電磁紀錄，藉機器或電腦之處理所顯示之聲音、影
像或符號，足以為表示其用意之證明者，亦同。
稱電磁紀錄，指以電子、磁性或其他無法以人之知覺直接認識之
方式所製成之紀錄，而供電腦處理之用者。


司法院資訊處製作；財團法人民間司法改革基金會備份。
